【裁判字號】    98,訴,360
【裁判日期】    981231
【裁判案由】    偽造文書等
【裁判全文】
臺灣嘉義地方法院刑事判決               98年度訴字第360號
公  訴  人  臺灣嘉義地方法院檢察署檢察官
被      告  丙○○
選任辯護人  盧奇南律師
上列被告因偽造文書等案件，經檢察官提起公訴（97年度偵字第
6328 號 ），本院判決如下：
    主  文
丙○○故買贓物，處有期徒刑月，如易科罰金，以新臺幣壹仟
元折算壹日；又犯偽造私文書罪，處有期徒刑月，如易科罰金
，以新臺幣壹仟元折算壹日，扣案氣動砂輪機貳支、鐵鎚壹支均
沒收之。應執行有期徒刑伍月，如易科罰金，以新臺幣壹仟元折
算壹日，扣案氣動砂輪機貳支、鐵鎚壹支均沒收之。
被訴故買贓物（車牌號碼S6-1855 號自小客車）部分無罪。
    犯 罪 事 實
一、丙○○係嘉義市○○路566 巷28號之1 「佳勝汽車商行」之
    負責人，從事汽車修理及中古車買賣，明知姓名年籍不詳綽
    號「阿忠」、「忠義」之成年男子於民國97年3 月10日後之
    3 月間某日，所販售之原車身號碼K11GXA03432Y、原引擎號
    碼：CG0000000Y號、外觀白色之日產自小客車（未懸掛車牌
    ），係來源不明之贓物（車主甲○○於97年3 月10日在桃園
    縣失竊，原車牌號碼2816-KU 號），竟分別基於故買贓物及
    偽造私文書之犯意，以新臺幣（下同）2 萬5,000 元之價格
    收購後，旋於收購後2 星期內某日，以其所有之氣動砂輪機
    2支將上開白色自小客車之原車身號碼及引擎號碼磨除，再
    持其所有之鐵鎚1支敲打號碼模組後，將登記於其妻蔡佳真
    名下車牌號碼4921-TK號自小客車之車身號碼「GLA000316」
    號及引擎號碼「K11GLA00332」號，鑄打至上開白色自小客
    車之車身及引擎上而偽造之，足以生損害於原車主甲○○及
    監理機關對於車輛管理之正確性。嗣於97年9月3日下午4時
    許，為警持搜索票至上址執行搜索時查獲，扣得未懸掛車牌
    ，且已經偽造為4921-TK車牌號碼之車身號碼、引擎號碼之
    白色自小客車，而查悉上情。
二、案經嘉義市警察局移送臺灣嘉義地方法院檢察署檢察官偵查
    起訴。
    理  由
壹、證據能力部分：
    按被告以外之人於審判外之陳述，雖不符刑事訴訟法第159
    條之1 至第159 條之4 之規定，而經當事人於審判程序同意
    作為證據，法院審酌該言詞陳述或書面陳述作成時之情況，
    認為適當者，亦得為證據；當事人、代理人或辯護人於法院
    調查證據時，知有第159 條第1 項不得為證據之情形，而未
    於言詞辯論終結前聲明異議者，視為有前項之同意，刑事訴
    訟法第159 條之5 定有明文。查本案所引用之被告以外之人
    審判外之言詞或書面陳述，被告丙○○、辯護人及檢察官於
    本院審理時，知有第159 條第1 項不得為證據之情形，均表
    示無意見，且迄未於言詞辯論終結前聲明異議，本院審酌該
    等言詞陳述及書面陳述作成之情況，未見有何不適當之情形
    ，故依前開規定，均應有證據能力。
貳、原車身號碼K11GXA03432Y號、原引擎號碼：CG0000000Y號、
    外觀白色之日產自小客車部分：
（一）上開犯罪事實，業據被告於偵查及本院審理時坦承不諱，
      且與證人即被害人甲○○於警詢之證述相符，並有搜索扣
      押筆錄、扣押物品目錄表、扣押物品清單、被害報告單、
      車輛協尋電腦輸入單、車輛協獲電腦輸入單、汽車新領牌
      照登記書、車籍查詢基本資料、失車紀錄、車身號碼拓印
      資料、嘉義市政府警察局勘察報告等在卷可稽，足認被告
      之自白與事實相符，應堪採信。從而，本件事證明確，被
      告犯行洵堪認定，應依法論科。
（二）按汽車車身號碼、引擎號碼係汽車製造廠商出廠之標誌，
      乃表示一定用意之證明，依刑法第220 條第1 項規定，應
      以私文書論；而將車輛之引擎號碼或車身號碼磨掉，改變
      該號碼為與另一合法車籍相符之引擎號碼、車身號碼，此
      舉乃具創造性，應屬偽造之行為而非變造之行為（最高法
      院66年臺上字第1961號判例、76年度臺上字第2382號判決
      意旨參照）。本件被告購入上開白色自小客車之贓車後，
      將該車之原車身號碼「K11GXA03432Y」磨滅後鑄打為「
      GLA000316 」、引擎號碼「CG0000000Y」磨滅後鑄打為「
      K11GLA00332 」，有該車身號碼拓印資料及車身、引擎號
      碼勘察採證照片及電解情形照片在卷可查，是該自小客車
      之原車身號碼、引擎號碼均予以磨滅，已鑄打為均不相同
      之車身號碼、引擎號碼，其行為具創設性，應屬偽造而非
      變造。故核其所為，係犯刑法第349 條第2 項故買贓物罪
      及同法第210 條、第220 條偽造私文書罪。被告所犯上開
      2 罪，犯意各別，行為互殊，應予分論併罰。
（三）爰審酌被告高中畢業之智識程度，故買贓物之行為，造成
      被害人追索之困難，助長竊風，並磨去原車之車身號碼及
      引擎號碼予以偽造，逃避追緝，並造成被害人甲○○之損
      害，且影響監理機關對車籍資料管理之正確性；惟其犯後
      坦承犯行，態度尚可及其家境小康等一切情狀，各量處如
      主文所示之刑，並定其應執行之刑及諭知易科罰金之折算
      標準。扣案之氣動砂輪機2 支、鐵鎚1 支，為被告所有供
      偽造準私文書犯行所用之物，爰依刑法第38條第1 項第2
      款沒收之。至其餘扣案物品，或非被告所有，或與本件犯
      罪無關，爰不另為沒收之諭知，附此敘明。
、無罪部分（車牌號碼S6-1855號自小客車故買贓物部分）：
一、公訴意旨另以：被告明知於97年7 月間，向鄭信年（另案通
    緝）所販入之扣案車身號碼K11GLA025945號、引擎號碼K11G
    LA26077 號（屬車牌號碼2963-UL 號之車身及引擎號碼）、
    外觀為銀灰色之日產自小客車，係來源不明之贓物（車牌號
    碼S6-1855 號自小客車之車主為乙○○，車身號碼K11GLA04
    0177號、引擎號碼為K11GLA4013Y 號，於97年7 月24日下午
    5 時45分許在嘉義市失竊），竟基於故買贓物之犯意，以8
    萬元之價格收購之，因認上開部分之事實亦涉有刑法第349
    條第2 項之故買贓物罪嫌等語。
二、按犯罪事實應依證據認定之，無證據不得認定犯罪事實，刑
    事訴訟法第154 條第2 項定有明文。次按認定不利於被告之
    事實，須依積極證據，苟積極證據不足為不利於被告事實之
    認定時，即應為有利於被告之認定，更不必有何有利之證據
    ；認定犯罪事實所憑之證據，雖不以直接證據為限，間接證
    據亦包括在內，然而無論直接或間接證據，其為訴訟上之證
    明，須於通常一般之人均不致有所懷疑，而得確信為真實之
    程度者，始得據為有罪之認定，倘其證明尚未達於此一程度
    ，而有合理性懷疑存在時，即不得遽為被告犯罪之認定，最
    高法院30年上字第816 號、76年臺上字第4986號判例意旨可
    資參照。
三、公訴人認被告涉有故買贓物罪嫌，無非以證人即告訴人乙○○於警詢及本院審理中之證述、搜索查獲車身號碼K11GLA02
    5945號、引擎號碼K11GLA26077 號、外觀為銀灰色之日產自
    小客車1 部為其論據。
四、訊據被告堅決否認有上開故買贓物之犯行，辯稱：上開查扣
    之銀灰色自小客車是伊於97年1 月間向鄭信年購入，後因難
    以賣出而一直停放在伊車行內，且於97年3 月間即向監理站
    辦理停駛，而告訴人乙○○之自小客車係在伊過戶後之97年
    7 月24日始遭竊，故查獲之銀灰色自小客車並非告訴人乙○○遭竊之贓車等語。經查：
（一）被告前於97年1 月31日將車牌號碼2963-UL號 、車身號碼
      K11GLA025945號、引擎號碼K11GLA26077 號、顏色登記為
      銀色之自小客車辦理過戶登記於其名下，復因自97年3 月
      12日辦理停駛後，已逾1 年，經交通部公路總局嘉義區監
      理所嘉義市監理站（下稱嘉義市監理站）於98年4 月6日
      通知逾期註銷牌照等情，業經被告供承不諱，且有車籍查
      詢資料、汽車過戶登記書、嘉義市監理站98年9 月18日嘉
      監義一字第0980107466號函及通知書影本在卷可稽（見偵
      查卷第24頁、本院卷第77、88～89頁）；又經警於97年9
      月3 日在被告經營「佳勝汽車商行」之處所搜索查獲之銀
      灰色自小客車，其車身號碼為K11GLA025945號、引擎號碼
      為K11GLA26077 號，有車身號碼拓印資料及車身及引擎號
      碼照片在卷可稽（見警卷第56頁、本院卷第63～65頁），
      而經警勘察結果，除該車前後均無懸掛車牌外，其餘外觀
      大致完整，且車身號碼經先已砂布磨過後，再以DAVIS 溶
      液電解，發現該車身號碼為「K11GLA025945號」，有嘉義
      市政府警察局勘察報告1 份在卷可稽（見本院卷第60～65
      頁），上開事實，均堪認定。
（二）證人乙○○雖於警詢及本院審理時證述：警察查獲當日伊
      前往指認車輛，發現車子底漆為綠色、水箱有撞過矯正之
      痕跡，且置物箱內有買車懸掛紅花布之塑膠屑、擋風玻璃
      及電瓶等均與伊於97年7 月24日在嘉義市○○○路397 巷
      轉角失竊之車牌號碼S6-1855 號自小客車相同等語（見本
      院卷第135 ～138 頁）；惟其於本院審理時亦證稱：因為
      警察當時查失竊紀錄，只有伊之車輛符合，而且只有伊報
      案，所以才去指認，當時伊有看該車之引擎，但不能確定
      引擎是不是伊車所有等語（見本院卷第139 ～140 頁）；
      復參以被告名下亦登記有與告訴人乙○○相同廠牌款式之
      裕隆日產自小客車；且經證人即原擔任被告車行之修車人
      員丁○○於本院審理時證述：被告於97年1 月間購入銀灰
      色自小客車後，伊與被告一同去將車牽回來至被查獲時，
      均放在工廠內沒有使用，且伊有觀看該銀灰色自小客車車
      頭並無撞過重新焊接、板金之痕跡等語（見本院卷第140
      ～145 頁）；而告訴人乙○○指認之車子底漆乃為該日產
      自小客車原產顏色，不具有特殊性，另所指認之塑膠屑、
      擋風玻璃及電瓶，亦為可替代物，故本案查扣之車輛是否
      即屬證人乙○○所失竊之車牌號碼S6-1855 號自小客車，
      仍應為其他查證。
（三）又車輛之車身號碼及引擎號碼如同人之身分證字號，係作
      為判斷該車車籍是否同一之依據，除該車身號碼及引擎號
      碼經偽造、變造外，其內裝配備是否拆換，並不影響車籍
      同一之認定。而依上開勘察報告可知，本案查獲銀灰色自
      小客車，經以DAVIS 溶液電解結果，原車身號碼為「K11G
      LA025945號」，與被告於97年1 月31日過戶登記之車牌號
      碼2963-UL 號自小客車之車身號碼顯屬相同；而於97年9
      月3 日經警搜索被告車行現場，復查扣另案被告陳建興所
      駕駛懸掛車牌號碼9135-GK 號之自小客車，該車車身號碼
      處發現明顯焊接過，即車身號碼處遭整片切割後焊接另一
      車身號碼等情，亦有上開勘察報告及卷附照片可稽（見警
      卷第66頁、本院卷第39～44頁）；而本案銀灰色自小客車
      之車身號碼處之底漆確為綠色，且與該車車身連為一體，
      依肉眼觀之亦無切割、焊接痕跡，有該車輛車身號碼處照
      片可稽（見本院卷第63～64頁）；復參以該銀灰色自小客
      車經警勘察結果，其外觀大致完整；且經證人丁○○於本
      院審理時亦證述該銀灰色自小客車並無重新焊接板金之痕
      跡等語，均如前所述，足認該銀灰色之原車身號碼即為
      K11GLA025945號，且並無以其他車身號碼焊接為查獲銀灰
      色自小客車車身加以偽造之疑，卷內復亦無證據證明該引
      擎號碼K11GLA26077 號係經偽造或更替，基於該車車身號
      碼、引擎號碼同一，且無偽造或更替之嫌，堪可認定係被
      告登記名下車牌號碼2963-UL 號之自小客車車身無疑，自
      難遽為不利被告之認定。
（四）復佐以被告於97年1 月31日登記過戶車牌號碼2963-UL 號
      、車身號碼K11GLA025945號、引擎號碼K11GLA26077 號之
      自小客車後，已於97年3 月12日向嘉義市監理站辦理停駛
      ，並因逾1 年均未使用而經嘉義市監理站通知註銷，業如
      前述，足認被告所有車牌號碼2963-UL 號之自小客車，並
      無為供行駛之用而突然於97年7 月間加以改裝車內配備之
      動機；況依證人丁○○於本院審理時證述：被告購入銀灰
      色自小客車後，放置在工廠內並無整理或修理過，亦無變
      更過該車之顏色等語（見本院卷第141 ～143 頁）；復依
      卷內證據既無從認定經警查扣之銀灰色自小客車之車身號
      碼K11GLA025945號、引擎號碼K11GLA26077 係經偽造，是
      僅依告訴人乙○○之證述，尚不足遽認該查獲之銀灰色自
      小客車含車內配備即係告訴人乙○○失竊之車牌號碼S6-
      1855號自小客車，故難逕為不利被告之認定。
五、綜上，公訴人所提之證據無法形成本院認定被告有罪之心證
    ，公訴人復未提出其他適合於證明被告此部分犯罪事實之積
    極證據，並說明其證據方法與待證事實之關係，以說服本院
    形成有罪之心證，基於無罪推定之原則，被告此部分犯罪尚
    屬不能證明，揆諸上開說明，自應為無罪之諭知。
肆、至查獲車身號碼K11GLA041577號自小客車（起訴意旨原認係
    車牌號碼8931-UJ 號自小客車）另涉故買贓物及偽造私文書
    部分；與查獲車身號碼K11GLA025945號（起訴意旨原認係車
    牌號碼S6-1855 號自小客車）另涉偽造文書部分，均經撤回
    起訴，附此敘明。
據上論斷，應依刑事訴訟法第299條第1項前段、第301條第1項，
刑法第210條、第220條、第349條第2項、第41條第1項前段、第
38條第1項第2款、第51條第5款，刑法施行法第1條之1第1項、第
2項前段，判決如主文。
本案經檢察官曹合一到庭執行職務。
中    華    民    國    98    年    12    月    31    日
              刑事第四庭  審判長法  官  蔡憲德
                                法  官  王慧娟
                                法  官  梁淑美
上列正本證明與原本無異。
如不服本判決應於收受判決後10日內向本院提出上訴書狀，並應
敘述具體理由；其未敘述上訴理由者，應於上訴期間屆滿後20日
內向本院補提理由書（均須按他造當事人之人數附繕本）「切勿
逕送上級法院」。告訴人或被害人如對於本判決不服者，應具備
理由請求檢察官上訴，其上訴期間之計算係以檢察官收受判決正
本之日期為準。
中    華    民    國    98    年    12    月    31    日
                                書記官  林金福
附錄本案論罪科刑法條全文：
中華民國刑法第210條
（偽造變造私文書罪）
偽造、變造私文書，足以生損害於公眾或他人者，處 5 年以下
有期徒刑。
中華民國刑法第220條
（準文書）
在紙上或物品上之文字、符號、圖畫、照像，依習慣或特約，足
以為表示其用意之證明者，關於本章及本章以外各罪，以文書論
。
錄音、錄影或電磁紀錄，藉機器或電腦之處理所顯示之聲音、影
像或符號，足以為表示其用意之證明者，亦同。
中華民國刑法第349條
（普通贓物罪）
收受贓物者，處 3 年以下有期徒刑、拘役或 5 百元以下罰金。
搬運、寄藏、故買贓物或為牙保者，處 5 年以下有期徒刑、拘
役或科或併科 1 千元以下罰金。
因贓物變得之財物，以贓物論。

司法院資訊處製作；財團法人民間司法改革基金會備份。
